【裁判字號】    98,上易,205
【裁判日期】    980416
【裁判案由】    詐欺
【裁判全文】
臺灣高等法院刑事判決                 98年度上易字第205號
    上  訴  人  臺灣士林地方法院檢察署檢察官
    被      告  甲○○
                        現於桃園監獄  執行中
上列上訴人因被告詐欺案件，不服臺灣士林地方法院97年度審易
字第341號，中華民國97年11月28日第一審判決（ 起訴案號：臺
灣士林地方法院檢察署97年度偵字第4974號暨併送該署97年偵字
第14632號審理， 暨臺灣苗栗地方法院檢察署併案該署97年度偵
字第4974號審理），提起上訴，本院判決如下：
    主  文
原判決撤銷。
甲○○幫助意圖為自己不法之所有，以詐術使人將本人之物交付
，累犯，處有期徒刑陸月，如易科罰金，以新臺幣壹仟元折算壹
日。
    事  實
一、甲○○曾於民國93年間，因轉讓第一級毒品案件，經臺灣板
    橋地方法院以94年度訴字第374號 判決處有期徒刑1年6月確
    定；復因施用第一、二級毒品案件，經同法院以94年度訴字
    第865號判決處有期徒刑6月、7月，應執行有期徒刑1年確定
    ；又因詐欺案件，經臺灣桃園地方法院以94年度桃簡字第58
    0號判決處有期徒刑4月確定；再因施用第二級毒品案件，經
    臺灣板橋地方法院以94年度 簡字第5101號判決處有期徒刑6
    月確定，前開各罪均經同法院以96年度聲減字第1225號裁定
    減刑並定應執行刑為有期徒刑1年4月又15日確定，於96年10
    月7日縮刑期滿執行完畢。詎其仍不知悔改， 明知將自己帳
    戶供作他人使用成為人頭帳戶，依一般社會生活之通常經驗
    ，本可得預見其交付存摺等帳戶資料可能幫助不法犯罪集團
    掩飾或隱匿犯罪所得之財物，致使被害人及警方追查無門之
    情況下，仍不違背其本意，基於幫助詐欺取財之犯意，於97
    年2月27日前案入監服刑前，在不詳之地點， 將其在臺灣郵
    政股份有限公司板橋郵局所轄樹林郵局（下稱樹林郵局）所
    申請設立帳號為00000000000000號帳戶之存摺、提款卡及密
    碼提供真實姓名年籍不詳綽號「小天」之友人使用。嗣該綽
    號「小天」之不明人士即將上開提存工具轉交予其他詐欺集
    團成員。該詐欺集團成員乃基於意圖為自己不法所有之詐欺
    取財犯意，分別為：(一)於97年3月14日上午9時許，在網路上
    刊登不實之筆記型電腦拍賣訊息，適乙○○上網瀏覽發現，
    誤信為真而與之聯繫，經該詐欺集團成員以行動電話000000
    0000號（申登人劉盛富，另案通緝中）發送內含甲○○所申
    設上開樹林郵局帳戶及匯款方式內容之簡訊予丁○○，致乙○○陷於錯誤，於同日下午6時24分許， 在中華技術學院之
    郵局提款機，ATM轉帳匯款新臺幣（下同） 19,120元至甲○○所申設上開樹林郵局帳戶內，旋即遭詐欺集團成員提領一
    空；(二)於97年3月14日下午2時許，在網路上刊登不實之筆記
    型電腦拍賣訊息，適丁○○在學校上網瀏覽發現，誤信為真
    而與之聯繫，經該詐欺集團成員以行動電話0000000000號（
    申登人劉盛富，另案通緝中）發送內含甲○○所申設上開樹
    林郵局帳戶及匯款方式內容之簡訊予丁○○，致丁○○陷於
    錯誤，於同日下午2 時11分許，在彰化市○○路上之郵局提
    款機，轉帳匯款新臺幣（下同）19,120元至甲○○所申設上
    開樹林郵局帳戶內，旋即遭詐欺集團成員提領一空(三)於97年
    3月15日下午2時許，在網路上刊登不實之數位相機拍賣訊息
    ，適丙○○在其位於臺北市士林區○○○路○段191巷13號7
    樓住處上網瀏覽發現，誤信為真而與之聯繫，經該詐欺集團
    成員以上開行動電話發送內含甲○○所申設上開樹林郵局帳
    號及匯款方式內容之簡訊予丙○○，致丙○○陷於錯誤，於
    97年3月16日上午8時58分許，在臺北市士林區天母廣場第一
    銀行提款機，轉帳匯款7,620 元至甲○○所申設上開樹林郵
    局帳戶內。嗣乙○○、丁○○、丙○○三人發覺有異，分別
    報警處理，始查悉上情。
二、案經臺北市政府警察局士林分局報告臺灣士林地方法院檢察
    署檢察官偵查起訴，暨該署及臺灣苗栗地方法院檢察署檢察
    官聲請移送併案審理。
    理  由
一、上開犯罪事實，業據被告甲○○於原審準備程序、審判期日
    中及本院審判時均供承不諱，且經證人即被害人乙○○、丁○○、丙○○分別於警詢及偵查中指證明確，並有乙○○提
    出自動櫃員機交易明細表影本1張、 雅虎奇摩拍賣網站拍賣
    訊訊息1份、受理詐騙帳戶通報警示簡便格式表、 反詐騙諮
    詢專線紀錄表1份、 財團法人金融聯合徵信中心通報案件紀
    錄資料查詢表1份， 丁○○提出之臺灣郵政自動櫃員機交易
    明細表影本、丙○○提出之第一銀行自動櫃員機交易明細表
    影本各1紙、 被告甲○○所設上開樹林郵局帳戶開戶資料及
    交易明細各1份附卷可稽，應甚明確，而堪認定。
二、按金融存款帳戶，係作為存戶個人財產保管之用，與存戶之
    存摺、提款卡及密碼相結合，其專屬性、私密性甚高，除非
    本人或與本人具密切之關係者，難認有何理由可自由流通使
    用該存摺、提款卡及密碼，而一般人亦均應有妥為保管存摺
    、提款卡及密碼，以防止被他人冒用之認識，縱有特殊情況
    偶有將存摺、提款卡及密碼交付他人之需，亦必深入瞭解其
    用途後再行提供使用，此為吾人日常生活經驗與事理；且觀
    諸現今社會上，詐騙者蒐購人頭帳戶，持以作為詐欺取財犯
    罪所得掩飾之用，常有所聞，出借帳戶予非親非故之人，受
    讓人可能係為從事詐欺犯罪，已屬人盡皆知之事，被告於本
    院準備程序中亦自承：伊稍為知悉「小天」為從事詐欺之成
    員，但不是很確定等語（參見原審卷第40頁），是被告應可
    預見其交付帳戶之行為，恐將使對方利用其金融機構帳戶，
    作為詐欺犯罪使用，竟仍將事實欄所示帳戶之存摺、提款卡
    及密碼等提領工具交付予不熟識之人，並供詐欺集團作為上
    開詐欺取財犯罪使用，顯不違反其本意，其幫助他人犯詐欺
    取財罪之不確定故意至明，則被告幫助犯詐欺取財之犯行堪
    以認定。
三、核被告所為，係犯刑法第339條第1項之詐欺取財罪。被告對
    詐欺正犯提供帳戶資以助力，但並未參與詐欺犯罪行為之實
    行，應屬幫助他人實行犯罪行為，為幫助犯，乃依刑法第30
    條第2 項之規定減輕其刑。又被告係以一提供帳戶之行為，
    同時幫助詐欺集團詐得前揭被害人財物，係一行為而觸犯 3
    個幫助詐欺取財罪名，為想像競合犯，應從一罪處斷。再被
    告有如事實欄所載前科執行情形，此有本院被告前案紀錄表
    在卷可稽，其於前案有期徒執行完畢後，5 年之內故意再犯
    本件有期徒刑以上之罪，為累犯， 應依刑法第47條第1項規
    定加重其刑，並先加後減。公訴人雖未就被害人乙○○、丁○○部分於起訴書中敘及，惟此部分與公訴人敘及被害人丙○○之部分有想像競合犯之裁判上一罪關係，應為起訴效力
    所及，本院自得併為審理。
四、原審因認被告罪證明確，予以論罪科刑，固非無據，惟查被
    告另有幫助詐欺集團詐騙乙○○之犯行部分，原審未及審酌
    併處，尚有未合。公訴人執此上訴意旨認原審未予併處有誤
    ，核有理由，應撤銷改判。爰審酌被告因一時失慮，竟輕易
    提供郵局帳戶供他人掩飾犯罪所得使用，非但增加被害人尋
    求救濟之困難，造成社會人心不安，亦助長詐騙犯罪者之氣
    焰，使詐欺犯罪者得以順利取得詐欺所得之財物，危害財產
    交易安全擾亂金融秩序甚鉅，及本件被害人等受詐騙之金額
    共計45,860元，惟其犯後坦承犯行、態度良好等一切情狀，
    量處如主文所示之刑，並諭知易科罰金之折算標準，以示懲
    儆。
據上論斷，應依刑事訴訟法第369條第1項前段、第364條、第299
條第1項前段，刑法第339條第1項、第30條第2項、第55條、第47
條第1項、第41條第1項前段，刑法施行法第1條之1第1項、第2項
前段，判決如主文。
本案經檢察官邱美育到庭執行職務。
中    華    民    國    98    年    4    月    16     日
            刑事第四庭    審判長法  官  陳筱珮
                                法  官  鄭水銓
                                法  官  周煙平
以上正本證明與原本無異。
不得上訴。
                                書記官  陳秋雄
中    華    民    國    98    年    4     月    16    日


司法院資訊處製作；財團法人民間司法改革基金會備份。
